臺灣高等法院刑事判決　　　　　　　　96年度上訴字第1074號
　上　訴　人
　即　被　告　乙○○
　選任辯護人　林明正律師
　　　　　　　陳伊甄律師
上列上訴人因偽證案件，不服臺灣板橋地方法院95年度訴字第39
70號，中華民國96年12月1日第一審判決（起訴案號：臺灣板橋
地方法院檢察署95年度偵字第27364號），提起上訴，本院判決
如下：
    主  文
上訴駁回。
    事  實
一、乙○○前於民國（下同）93年間因贓物案件，經臺灣板橋地
    方法院於93年8月20日以93年度簡字第3830號判處有期徒刑5
    月確定，嗣於93年10月12日易科罰金執行完畢。詎乙○○猶
    不知悔改，明知甲○○並無於 94年9月17日販賣第二級毒品
    安非他命1包予孫嘉宏之事實，竟基於偽證之犯意，先於 94
　　年10月25日（起訴書誤載為同年月14日），在臺灣板橋地方
  　法院檢察署 94年度偵字第15842號檢察官偵查甲○○涉嫌販
    賣第二級毒品案件時（按：該案號所列被告雖係乙○○、孫
    嘉宏，惟檢察官於偵查後發現甲○○涉有販賣第二級毒品之
    嫌疑，遂另就甲○○所涉販賣第二級毒品部分，將乙○○、
    孫嘉宏均列為證人具結訊問，故實質上該部分應係對甲○○
    實施偵查），對於甲○○有無販賣第二級毒品等與案件有重
    要關係之事項，供前（起訴書誤載為供後）具結後虛偽證稱
    ：「我在 94年9月17日週六晚上7、8點，在中和網咖附近，
    看見英哲拿 1千元安非他命給嘉宏（筆錄誤載為「家」宏，
    以下均同），但是嘉宏沒有當場給英哲錢。我人在當場。嘉
　  宏有說錢晚一點再給」等語；乙○○復承前偽證之犯意，於
    95年5月11日，復在臺灣板橋地方法院檢察署 95年度他字第
    2891號檢察官偵查甲○○涉嫌販賣第二級毒品案件時，對於
    案件有重要關係之事項，供前具結後，仍為虛偽證稱：「甲
    ○○販賣安非他命給孫嘉宏時，我在場，孫嘉宏當時和我在
    一起，透過我聯絡甲○○，因為他跟甲○○不熟，他知道甲
    ○○在賣毒品，他叫我跟甲○○說：『他要拿 1千元的安非
    他命，現在沒有錢，錢要晚點再給，可不可以？』，甲○○
    說可以，甲○○於94年9月17日晚上10點多，到保平路211號
    的樓下，當時我和孫嘉宏在一起，甲○○就把安非他命給孫
    嘉宏，然後他們就各自離開，事後，孫嘉宏拿到錢，孫嘉宏
    就打電話跟我說要把錢拿給甲○○，但錢也沒有給我，就帶
    警察來了」等語；嗣乙○○復承上開偽證之同一犯意，於95
    年 8月30日，檢察官就甲○○涉犯販賣第二級毒品罪嫌提起
    公訴而於臺灣板橋地方法院95年度訴字第2243號案件審理時
    ，對於案情有重要關係之事項，復供前具結後仍虛偽證稱：
    「孫嘉宏凌晨被查獲的前一天晚上7、8點的時候，孫嘉宏要
    我幫忙找甲○○，因為我們知道甲○○有跟一個藥頭在一起
    ，可以拿到安非他命。我有幫他找到甲○○，其實，甲○○
    並沒有在賣安非他命，只是知道他有跟那個藥頭在一起，至
    於甲○○是如何拿安非他命給孫嘉宏我不知道，當時我沒在
    場。但是我知道孫嘉宏有拿到安非他命，只是錢沒有給甲○
    ○，據我所知，好像是中和的一家網咖或是中和漳和國中門
    口。時間的話，好像是 9點、10點左右。我是打電話給甲○
    ○，跟他說我有朋友要買安非他命，請他幫忙。之後我就把
    電話拿給孫嘉宏，由他們自己講。電話中有說安非他命要拿
    1千元，但沒有說到數量，孫嘉宏說他要買1千，因為甲○○
    都跟藥頭在一起，所以知道找他就可以了‧‧‧，伊在警詢
    及偵查中所述都是真的，我確實有在場，甲○○東西丟了就
    馬上走了。是孫嘉宏跑來找我，要我幫忙聯絡甲○○。我在
    電話裡跟甲○○說，我的一個朋友要拿 1千元的安非他命，
    因為孫嘉宏這個名字甲○○不知道，他們只見過幾次面，查
    獲當天，孫嘉宏持有的毒品是我交給他的，當時是甲○○交
    給我，我就馬上交給孫嘉宏，甲○○就走了。甲○○因跟孫
    嘉宏不熟，所以沒有把毒品交給孫嘉宏，我們三個都在場，
    他拿給我，我就轉交給孫嘉宏，甲○○就走了，孫嘉宏也沒
    有付錢。地點是在保平路211號樓下，那是我乾弟弟他家。
    我打給甲○○就在保平路我乾弟弟家，就是211號8樓，我那
    時候住在我乾弟弟家，我在樓上打完電話，就下樓拿安非他
    命。本件被查獲前，孫嘉宏有打電話給我，說要拿 1千元給
    我，那 1千元就是要我轉交給甲○○，但實際上並不是要拿
    錢給我，是要帶警察來抓我。他毒品一拿走沒有多久，就帶
    警察來了」等語。甲○○因而於 95年10月2日具狀對乙○○
    提出告發。乙○○於甲○○所涉上開案件裁判確定前（甲○
    ○所涉上開案件，於 95年9月13日經台灣板橋地方法院審理
    後判決甲○○無罪，上訴本院後，於95年12月28日經本院95
    年度上訴字第4089號駁回上訴確定）之95年11月14日偵查時
　　自白其偽證之犯行，因而查知上情。
三、案經甲○○告發而由臺灣板橋地方法院檢察署檢察官偵查起
    訴。
    理  由
一、上揭犯罪事實，業據上訴人即被告乙○○於偵審時均供承不
    諱在卷，而告發人甲○○並無於 94年9月17日販賣第二級毒
    品安非他命予孫嘉宏之犯行，被告竟於甲○○所涉上開販賣
    第二級毒品案件偵查時及法院審理時，先後對於與案情有重
    要關係之事項，分別供前具結後為虛偽證述甲○○有於94年
    9 月17日販賣毒品安非他命予孫嘉宏之情，並據告發人甲○
    ○指述在卷（見他字卷第1至3頁），而被告上開所偽證之告
    發人甲○○涉犯販賣第二級毒品之案件，亦經臺灣板橋地方
    法院判決甲○○無罪，並經本院上訴駁回確定在案等情，亦
    有各該刑事判決及甲○○本院被告前案記錄表乙份在卷可參
    ，此外並有被告各該次偵查中之訊問筆錄影本 2份、臺灣板
    橋地方法院審判筆錄影本1份及證人結文影本3份等在卷可稽
    ，是被告確有於前開甲○○販賣第二級毒品案件中就案情有
    重要關係之事項為虛偽之陳述，被告上揭自白堪認與事實相
    符，事證明確，被告犯行，應堪認定。
二、按刑法上之偽證罪，不以結果之發生為要件，一有偽證情事
    ，無論當事人是否因而受有利或不利之判決，均不影響其犯
    罪之成立，且該罪為侵害國家法益之犯罪，其罪數應以訴訟
    之件數為準，縱於同一訴訟事件數度偽證，仍論以單純一罪
    （參照最高法院71年度臺上字第8127號判例、72年度台上字
    第3311號判例意旨），查被告乙○○就告發人甲○○涉犯販
    賣第二級毒品案件，於檢察官偵查時及臺灣板橋地方法院審
    理時，就其是否在場見聞告發人甲○○販賣第二級毒品安非
    他命給孫嘉宏等對於案情有重要關係之事項，供前具結後仍
    為虛偽陳述，縱告發人甲○○所涉販賣第二級毒品罪乙案，
    嗣經判處無罪確定，惟依上揭說明，並不影響被告所犯偽證
    罪之成立，是核被告所為，係犯刑法第 168條之偽證罪。至
    被告於同一案件偵查中及原審法院審理時，雖先後三次到庭
    就同一事項具結作證，然其所侵害之國家法益僅為一個，故
    僅成立一偽證罪。而查被告有犯罪事實欄所載之前科判決及
    執行紀錄，有本院被告前案紀錄表乙紙在卷可稽，被告於有
    期徒刑執行完畢後五年內再故意犯本件有期徒刑以上之罪，
    為累犯，應依刑法第 47條第1項之規定，加重其刑（至被告
    於95年7月1日前雖即為虛偽證述，惟其於95年7月1日後仍續
    行為虛偽證述，而依上開所述，被告就同一訴訟案件數次虛
    偽證述，僅成立一偽證罪，是其最終虛偽證述之時間既係在
    95  年7月1日之後，自應適用現行刑法第47條之規定，而毋
    庸為新舊法比較適用之說明，附此敘明）。又被告於告發人
    所涉之上開販賣第二級毒品案件中固為虛偽陳述，惟被告於
    95年11月14日就本件偵查時業已自白其偽證犯行，而告發人
    所涉之上開案件嗣於95年12月28日始由本院以95年度上訴字
    第4089號判決駁回上訴在案，已如上述，是被告既於其所虛
    偽陳述之上開案件裁判確定前自白，爰依刑法第 172條規定
    ，減輕其刑，並依法先加重後減輕之。原審以被告上述犯行
    ，事證明確，援引刑法第 168條、第47條第1項及第172條之
    規定，並審酌被告之素行，犯罪之動機、目的、手段，於作
    證時就案情重要事項為虛偽之證言，對國家司法偵審之正確
    性產生重大危害，妨害國家司法之公正性至鉅，並使告發人
    因而陷於販賣第二級毒品之追訴，所生之危害非輕，惟被告
    於犯後坦承犯行，並與告發人達成和解，犯罪後之態度尚屬
    良好等一切情狀，量處有期徒刑 8月，經核認事用法，並無
    違誤，而查被告為證人作證時，本應據實陳述，惟其就案情
    重要事項為虛偽證言，對國家司法審判產生重大危害，足以
    陷審判於錯誤之危險，妨害司法正義之實現，所虛偽證述之
    證言並有使告發人因而受最輕本刑七年以上重罪之虞，原審
    因而審酌被告之素行、犯罪之情節，所致生之危害及所犯之
    罪之法定刑，量處有期徒刑 8月，實難認屬過重，又刑法第
    41條所稱犯最重本刑為五年以下有期徒刑之刑之罪者，係指
    法定最重本刑而言，並不包括依總則加重或減輕情形在內，
    刑法第 172條就犯偽證罪，於裁判或懲戒處分確定前自白者
    ，應減輕或免除其刑之規定，雖列於刑法分則編，且係就個
　　別之特定犯罪行為而設，然其立法目的與自首規定雷同，係
  　在藉此優惠，鼓勵行為人及時悔悟，並早日發現真實，節省
    訴訟勞費，避免審判權遭受不當之侵害，此一規定，既未變
    更其犯罪類型，自屬相當於「總則」之減免其刑規定，其原
    有法定刑並不因此而受影響。則犯刑法第168條之偽證罪，
    其法定刑為七年以下有期徒刑，縱行為人於所偽證之案件裁
    判確定前自白，經依同法第 172條規定減輕其刑，並宣告六
    個月以下有期徒刑者，仍無同法第41條諭知易科罰金標準之
    適用（參照最高法院95年度台上字第4927號判決），被告上
    訴意旨指摘原審量刑過重，並認原審未審酌依刑法第 172條
    減刑後得諭知易科罰金，均難認有理由，應予駁回。
據上論斷，應依刑事訴訟法第368條，判決如主文。
本案經檢察官吳慧蘭到庭執行職務。
中　　華　　民　　國　　96　　年　　6 　　月　　8　　日
　　　　　　　　　刑事第五庭    審判長法　官  張傳栗
　　　　　　　　　　　　　　　　　    法　官  林明俊
　　　　　　　 　 　　　　　　　　　　法　官  張明松
以上正本證明與原本無異。
如不服本判決，應於收受送達後十日內向本院提出上訴書狀，其
未敘述上訴之理由者並得於提起上訴後十日內向本院補提理由書
（均須按他造當事人之人數附繕本）。
                                      書記官  李佩真
中　　華　　民　　國　　96　　年　　6 　　月　　8 　　日
附錄：本案論罪科刑法條全文
刑法第168 條
    於執行審判職務之公署審判時，或於檢察官偵查時，證人、
    鑑定人、通譯於案情有重要關係之事項，供前或供後具結，
    而為虛偽陳述者，處七年以下有期徒刑。
